臺灣嘉義地方法院民事判決　　　　　　　 100年度建字第13號
原　　　告　張課即亞克工程行
被　　　告　東大億營造股份有限公司
法定代理人　李東晃
上列當事人間請求給付工程款事件，本院於民國100年11月15日
言詞辯論終結，判決如下：
    主  文
被告應給付原告新臺幣836,630元，及自民國100年5月25日起至
清償日止，按週年利率5%計算之利息。
原告其餘之訴駁回。
訴訟費用由被告負擔71%，餘由原告負擔。
    事實及理由
甲、程序方面
壹、按合併提起之事件，一為適用民事訴訟法第427條第1項之事
    件，一為適用同條第2項之事件，如訴訟標的金額或價額合
    併計算已逾同法條所定新臺幣（下同）50萬元之數額，則應
    適用通常訴訟程序（民國94年11月25日台灣高等法院暨所屬
    法院研討結果之多數說、81年6月1日司法院第19期司法業務
    研究會司法院第一廳研究意見參照）。查原告起訴請求被告
    給付票款880,000元、工程款290,700元，雖一為適用民事訴
    訟法第427條第1項之事件，一為適用同條第2項之事件，然
    依前開說明，訴訟標的金額合併計算已逾50萬元之數額，本
    件訴訟程序自應適用通常訴訟程序，合先敘明。
貳、次按言詞辯論期日，當事人之一造不到場者，得依到場當事
    人之聲請，由其一造辯論而為判決，民事訴訟法第385條第1
    項前段定有明文。查本件被告經合法通知，而未於言詞辯論
    期日到場，有本院言詞辯論筆錄、報到單、送達證書等在卷
    可證；且核無民事訴訟法第386條各款所列情形，爰依原告
    之聲請，由其一造辯論而為判決。
乙、實體方面
壹、原告主張：
一、被告簽發號碼分別為0000000、0000000、0000000，面額各
    為185,000元、200,000元、225,000元之支票3張，交由原告
    向他人借款共61萬元，兩造各分得一半使用，其中305,000
    元票款應由被告清償，原告持有前開支票，爰請求被告給付
    305,000元。被告另簽發號碼為0000000、面額為270,000元
    之支票，由原告背書後持向他人借款，嗣執票人向原告請求
    給付票款，業由原告清償完畢，並取得該支票。爰依票據關
    係請求被告給付前開票款。
二、兩造於100年3月30日訂立工程合約，由被告將其所承包台灣
    糖業公司大林糖廠行政大樓第二期增建工程之油漆工程轉包
    與原告，原告已於同年5月10日完工且驗收，惟被告仍拒絕
    給付工程款290,700元，迭經催討，仍不置理，爰依系爭工
    程契約請求被告給付前開工程款。
三、對被告抗辯之陳述：
（一）原告所承包之系爭工程均已完工，僅係有部分手印於油漆
      上之小瑕疵，因被告拒不給付系爭工程款，故原告迄今仍
      未修補。
（二）依系爭契約約定，於系爭工程完工後，被告即應給付系爭
      工程款之90%，其餘10%則於業主驗收合格後，被告始有給
      付之義務。
四、並聲明：（一）被告應給付原告1,170,700元，及自100年5
    月25日起至清償日止，按週年利率5%計算之利息。（二）訴
    訟費用由被告負擔。
貳、被告則以：
一、系爭號碼分別為0000000、0000000、0000000，面額各為185
    , 000元、200,000元、225,000元之支票3張，係兩造共同使
    用，應各負擔305,000元，原告尚借支票85,000元，故原告
    應負擔390,000元。
二、原告未完成其所承包之系爭油漆工程，經協調改善部分工程
    ，原告仍置之不理，致被告遭業主罰違約金58萬元與履約保
    證金29萬元，前開損失應由原告負責等語，資為抗辯。
參、得心證之理由
一、按執票人於提示期限內，為付款之提示而被拒絕時，對於前
    手得行使追索權；執票人向支票債務人行使追索權時，得請
    求自為付款提示日起之利息，如無約定利率者，依年利六釐
    計算，票據法第131條第1項前段、第133條分別著有明文。
    查：
（一）系爭票據號碼分別為0000000、0000000、0000000，面額
      各為185,000元、200,000元、225,000元之支票3張，係被
      告所簽發，但為兩造共同使用，應各負擔305,000元；原
      告分別於100年5月25日、100年5月10日、100年5月25日提
      示前開支票後不獲付款等事實，為兩造所不爭，並有支票
      與其退票理由單在卷可證，自堪信為真實。且原告主張就
      前開支票3張，僅請求被告給付前開305,000元（見本院10
      0年10月18日言詞辯論筆錄），則原告依前開追索權之規
      定請求被告給付前開305,000元，自屬有據。
（二）被告所簽發號碼為0000000、面額為270,000元之支票，經
      原告於100年5月20日提示不獲付款之事實，亦有支票與其
      退票理由單在卷可證，亦堪信為真實。故原告依前開追索
      權之規定請求被告給付前開270,000元，亦屬有據。
（三）故原告依前開票據關係，請求被告給付票款合計575,000
      元，與自100年5月25日起至清償日止，按週年利率5%計算
      之利息，應予准許；至超過部分之其餘請求，則無理由，
      應予駁回。
（四）至被告所抗辯原告尚借支票85,000元云云，然被告迄未舉
      證證明其前開抗辯為真正，自不足採。
二、次按民法第490條規定：稱承攬者，謂當事人約定，一方為
    他方完成一定之工作，他方俟工作完成，給付報酬之契約。
    又同法第505條第1項規定：報酬應於工作交付時給付之，無
    須交付者，應於工作完成時給付之；同條第2項規定：工作
    係分部交付，而報酬係就各部分定之者，應於每部分交付時
    ，給付該部分之報酬。足見除當事人間另有特約外，定作人
    僅對於承攬人完成之工作，負有給付報酬之義務（最高法院
    84年度台上字第2227號判決要旨參照）。另按遲延之債務，
    以支付金錢為標的者，債權人得請求依法定利率計算之遲延
    利息；但約定利率較高者，仍從其約定利率；應負利息之債
    務，其利率未經約定，亦無法律可據者，週年利率為5%，民
    法第233條第1項、第203條亦有規定。查：
（一）被告將其所承包台灣糖業公司大林糖廠行政大樓第二期增
      建工程之油漆工程轉包與原告，工程款為290,700元，且
      系爭工程已於100年5月10日完工與驗收等事實，為兩造所
      不爭；與兩造約定若工程完工，被告即應給付系爭工程款
      90%，其餘10%則於驗收合格後給付；及系爭工程雖完工但
      因有小瑕疵，而未驗收合格等事實，亦據證人陳寶田結證
      明確（見本院100年11月15日言詞辯論筆錄），復有工程
      合約書在卷可證，自均堪信為真實。
（二）則兩造就系爭工程款報酬既另有前開特約，且系爭工程未
      驗收合格，則依前開說明，原告於目前僅得請求被告給付
      系爭工程款290,700元之90%即261,630元，至超過部分之
      其餘請求則屬無據。
（三）又被告就前開應給付之工程款報酬，自100年5月11日起即
      應負遲延責任，原告自得請求被告給付前開261,630元之
      自100年5月11日起至清償日止之法定遲延利息。然原告僅
      請求被告給付前開261,630元之自100年5月25日起至清償
      日止之法定遲延利息，自屬有據；至超過部分之其餘請求
      則屬無據。
（四）故原告依系爭承攬契約請求被告給付261,630元，及自100
      年5月25日起至清償日止，按週年利率5%計算之利息，為
      有理由；至超過部分之其餘請求則屬無據。
（五）至被告雖抗辯原告未完成所承包之系爭油漆工程，致被告
      遭業主罰違約金58萬元與履約保證金29萬元，前開損失應
      由原告負責云云。然被告亦未舉證證明其前開抗辯為真正
      ，自不足取。
三、綜上所述，原告依票據追索權、承攬契約報酬請求權等法律
    關係，請求被告給付836,630元（計算方式：575,000元＋26
    1,630元＝836,630元），及自100年5月25日起至清償日止，
    按週年利率5%計算之利息，為有理由，應予准許；至超過部
    分之其餘請求，則無理由，應予駁回。
四、按法院為終局判決時，應依職權為訴訟費用之裁判；各當事
    人一部勝訴、一部敗訴者，其訴訟費用，由法院酌量情形，
    命兩造以比例分擔或命一造負擔，或命兩造各自負擔其支出
    之訴訟費用，民事訴訟法第87條第1項、第79條分別定有明
    文。查本院既為被告前開一部勝訴、一部敗訴之終局判決，
    則法院酌量前開勝訴與敗訴比例等情形，因認本件訴訟費用
    自應由被告負擔71%，餘由原告負擔，爰判決如主文第3項所
    示。
中    華    民    國    100    年    11   月    29    日
                  民一庭法  官  陳和
以上正本係照原本作成
如對本判決上訴須於判決送達後20日內向本院提出上訴狀
如委任律師提起上訴者，應一併繳納上訴審裁判費。
中    華    民    國    100    年    11   月    29    日
                            書記官  劉怡欣